【裁判字號】    94,訴,503
【裁判日期】    950126
【裁判案由】    違反稅捐稽徵法
【裁判全文】
臺灣士林地方法院刑事判決               94年度訴字第503號
公  訴  人  臺灣士林地方法院檢察署檢察官
被      告  丁○○
上列被告因違反稅捐稽徵法案件，經檢察官提起公訴（92年度偵
字第7284號、93年度偵字第1162號），而被告於準備程序中就被
訴事實為有罪之陳述，經合議庭裁定由受命法官獨任進行簡式審
判程序，並判決如下：
    主  文
丁○○連續行使從事業務之人，明知為不實之事項，而登載於其
業務上作成之文書，足以生損害於公眾及他人，處拘役肆拾伍日
，如易科罰金，以佰元折算壹日；又公司負責人，為納稅義務
人以詐術逃漏稅捐，處拘役拾日，如易科罰金，以佰元折算
壹日；又公司負責人，為納稅義務人以詐術逃漏稅捐，處拘役
拾日，如易科罰金，以佰元折算壹日；又公司負責人，為納稅
義務人以詐術逃漏稅捐，處拘役拾日，如易科罰金，以佰元
折算壹日。應執行拘役壹佰貳拾日，如易科罰金，以佰元折算
壹日。
    事  實
一、丁○○（原名陳雲宗，嗣更名為陳慶宗，嗣又更名為丁○○
    ）係臺北縣汐止市○○街14巷2 弄8 號9 樓大涴企業有限公
    司（以下簡稱大涴公司）之負責人及臺北縣汐止市○○街14
    巷2 弄8 號9 樓久淵企業有限公司（以下簡稱久淵公司）之
    實際負責人（登記負責人為其配偶洪誼庭，另由檢察官為不
    起訴處分），並負責公司營利事業所得稅申報之相關業務，
    竟基於業務上登載不實文書並持之行使之概括犯意，先後於
    民國87年至89年間之不詳時地，虛列如附表所列之人之薪資
    ，連續登載於其業務上所製作之各類所得扣繳暨免扣繳憑單
    ，進而製作不實之營利事業所得稅結算申報書，再分別於88
    年5 月間申報久淵公司87年度營利事業所得稅及88年5 月10
    日、89年5 月11日、90年5 月3 日申報大涴公司87年度、88
    年度、89年度之營利事業所得稅時，持前開不實之各類所得
    扣繳暨免扣繳憑單及不實之營利事業所得稅結算申報書向財
    政部臺灣省北區國稅局瑞芳稽徵所汐止服務處報稅而行使之
    ，藉此詐術逃漏如附表所示大涴公司之稅捐（久淵公司87年
    度並無逃漏稅捐之結果），足以生損害於稅捐稽徵之正確性
    及甲○○、丙○○。
二、案經丙○○訴由臺灣士林地方法院檢察署檢察官偵查起訴。
    理  由
一、前揭犯罪事實，業據被告於偵訊時（見臺灣士林地方法院檢
    察署93年度偵字第1162號卷【以下簡稱偵1162號卷】第106
    頁）及本院訊問時（見本院95年1 月12日筆錄第2 頁）坦白
    承認，核與證人甲○○於警詢及偵訊時證稱：伊87、88、89
    年均未在久淵公司、大涴公司工作等語（見偵1162號卷第20
    頁、第74頁）、證人丙○○於93年10月22日偵訊時證稱：伊
    5 、6 年前就沒有在大涴公司工作了，只有89年時有去工作
    幾天等語（見偵1162號卷第74頁）大致相符，並有久淵公司
    、大涴公司基本資料查詢結果、財政部臺灣省北區國稅局綜
    合所得稅核定通知書影本5 份（偵1162號卷第9-12頁、臺灣
    士林地方法院檢察署92年度偵字第7284號【以下簡稱偵7284
    號卷】第39、226-227 頁）、大涴公司基本員工工作時數明
    細表（見偵7284號卷第40頁）、財政部臺灣省北區國稅局瑞
    芳稽徵所汐止服務處92年12月26日北區國稅瑞芳汐一字第09
    21025978號函及所附大涴公司86至89年度營利事業所得稅損
    益表及資產負債表影本（見偵7284號卷第56-73 頁）、財政
    部臺灣省北區國稅局瑞芳稽徵所汐止服務處93年1 月2 日北
    區國稅瑞芳汐一字第0921026598號函及所附大涴公司86-89
    度營利事業所得稅結算申報書影本（見偵7284號卷第80-199
    頁）、財政部臺灣省北區國稅局瑞芳稽徵所汐止服務處93年
    8 月19日北區國稅瑞芳汐一字第0931014640號函及其附表（
    見偵7284號卷第21 3-214頁）、財政部臺灣省北區國稅局瑞
    芳稽徵所汐止服務處94年10月3 日北區國稅瑞芳汐一字第09
    41015991號函及所附久淵公司87年度營利事業所得稅結算申
    報書、財政部臺灣省北區國稅局久淵公司87年度、大涴公司
    87-89 年度綜合所得稅BAN 給付清單4 份（見本院卷）附卷
    可資佐證，被告自白核與事實相符，本件事證明確，被告犯
    行，堪予認定，應依法論科。
二、查所得稅之扣繳義務人依所得稅法第89條第3 項填發之免扣
    繳憑單，或依同法第92條開具之扣繳憑單，其用意在於方便
    稅捐稽徵機關蒐集及掌握課稅資料，以利稅捐之核課，並非
    證明交易事項發生之經過而造具之記帳憑證，或證明處理會
    計事項人員之責任而為記帳所根據之憑證，尚非商業會計法
    所稱「原始憑證」或「記帳憑證」。核被告丁○○所為，係
    犯刑法第216 條、第215 條之行使業務上登載不實文書罪及
    稅捐稽徵法第47條第1 款、第41條之公司負責人，為納稅義
    務人以詐術逃漏稅捐罪。被告登載不實事項於業務上製作文
    書之低度行為為行使之高度行為所吸收，不另論罪。又其先
    後數次行使業務上登載不實文書犯行，時間緊接，手法相同
    ，所犯為構成要件相同之罪，顯係基於概括犯意為之，為連
    續犯，應依刑法第56條規定，論以1 罪，並加重其刑。至被
    告於87、88、89年分3 次所犯公司負責人，為納稅義務人以
    詐術逃漏稅捐罪，僅係代罰性質，非屬公司負責人本身之犯
    罪行為，應無概括犯意可言，非屬連續犯，亦與該公司負責
    人之連續行使業務上登載不實私文書犯行，無牽連關係，其
    犯意各別，行為互殊，應予分論併罰。爰審酌被告為公司之
    負責人，所負責經營之公司為圖短漏稅捐，利用過去在公司
    服務員工之資料，虛列薪資，以詐術3 年分3 次逃漏稅捐，
    歷次短漏之稅捐數額，均非鉅大，併其品行、智識程度、生
    活狀況及犯罪後已坦承犯行，並與被害人達成和解等一切情
    狀，分別就其所犯，量處如主文之刑，並定其應執行刑，及
    均諭知易科罰金之折算標準。
三、移送併辦意旨另以：被告明知乙○○於87年間（併辦意旨書
    誤載為86年，嗣經公訴人於實行公訴時更正為87年）未於大
    涴公司及久淵公司工作，亦未曾領取薪資，竟在其業務上作
    成之87年度各類所得扣繳暨免扣繳憑單上連續虛偽登載乙○○於87年在大涴公司薪資所得新臺幣40萬元，及在久淵公司
    薪資所得新臺幣20萬元等不實事項，並持之向財政部臺灣省
    北區國稅局瑞芳稽徵所汐止服務處申報該公司87年度之營利
    事業所得稅而行使之，致納稅義務人大涴公司及久淵公司以
    不正當之方法逃漏營利事業所得稅，因認被告前開行為涉有
    違反稅捐稽徵法第47條第1 款、第41條之罪嫌。惟查，告訴
    人乙○○曾於87年間在被告經營之大涴及久淵公司工作，除
    據被告提出大涴公司之帳冊影本1 本（外放）及大涴公司及
    久淵公司之記帳筆記影本10張（見本院卷）附卷可證，且經
    告訴人乙○○於於本院訊問時陳稱：87年伊應該有在被告經
    營之大涴及久淵公司工作過，只是時間太久了，伊記不得了
    ，所以才會提起本件告訴等語，足證公訴人移送併辦被告之
    前揭事實，尚無從獲得證明，本院亦無從就此併予審究，此
    部分應退回檢察官依法另行處理，附此敘明。
據上論斷，應依刑事訴訟法第273 條之1 第1 項、第299 條第1
項前段，稅捐稽徵法第47條第1 款、第41條，刑法第11條前段、
第56條、第216 條、第215 條、第41條第1 項前段、第51條第6
款，罰金罰鍰提高標準條例第1 條前段、第2 條，判決如主文。
本案經檢察官黃德松到庭執行職務。
中    華    民    國    95    年    1    月    26    日
                  刑事第三庭法  官  周群翔
以上正本證明與原本無異。
如不服本判決，應於判決送達後10日內，向本院提出上訴狀。
                            書記官  劉育君
中    華    民    國    95    年    1    月    26    日
附表：（貨幣類別為新臺幣）
  ┌──┬────┬────┬─────┬─────┐
  │年度│公司名稱│被虛列者│ 數     額│ 逃漏稅捐 │
  ├──┼────┼────┼─────┼─────┤
  │ 87 │久淵公司│甲○○  │ 200,000元│       0元│
  ├──┼────┼────┼─────┼─────┤
  │ 87 │大涴公司│甲○○  │ 300,000元│  22,586元│
  ├──┼────┼────┼─────┼─────┤
  │ 88 │大涴公司│甲○○  │ 500,000元│  92,390元│
  ├──┼────┼────┼─────┼─────┤
  │    │        │甲○○  │ 300,000元│          │
  │ 89 │大涴公司├────┼─────┤ 125,065元│
  │    │        │丙○○  │ 206,400元│          │
  └──┴────┴────┴─────┴─────┘
附錄本案論罪科刑法條全文：
稅捐稽徵法第41條：
納稅義務人以詐術或其他不正當方法逃漏稅捐者，處5 年以下有
期徒刑、拘役或科或併科新台幣6 萬元以下罰金。
稅捐稽徵法第47條：
本法關於納稅義務人、扣繳義務人及代徵人應處徒刑之規定，於
左列之人適用之：
一、公司法規定之公司負責人。
二、民法或其他法律規定對外代表法人之董事或理事。
三、商業登記法規定之商業負責人。
四、其他非法人團體之代表人或管理人。
刑法第216條：
行使第210 條至第215 條之文書者，依偽造、變造文書或登載不
實事項或使登載不實事項之規定處斷。
刑法第215條：
從事業務之人，明知為不實之事項，而登載於其業務上作成之文
書，足以生損害於公眾或他人者，處3 年以下有期徒刑、拘役或
5 百元以下罰金。


司法院資訊處製作；財團法人民間司法改革基金會備份。
